【裁判字號】    95,易,1473
【裁判日期】    950804
【裁判案由】    贓物
【裁判全文】
臺灣臺中地方法院刑事判決              95年度易字第1473號
公  訴  人  臺灣臺中地方法院檢察署檢察官
被      告  甲○○
上列被告因贓物案件，經檢察官提起公訴（九十四年度偵字第一
六一六八號），被告於本院準備程序中為認罪之陳述，經本院合
議庭評議後裁定由受命法官獨任改行簡式審判程序審理，本院判
決如下：
    主    文
甲○○故買贓物，處有期徒刑伍月，如易科罰金，以銀元佰元
即新臺幣玖佰元折算壹日。扣案之偽造車牌號碼二九七七—ＨＳ
號車牌貳面沒收。
    犯罪事實
一、甲○○明知原車牌號碼四五三六—ＤＣ號、引擎號碼4G93H0
    16123 號、紅色自小客車係李志清行竊而得屬於來源不明之
    贓物（該車係李振福於民國九十三年五月十七日時三十許，
    在臺北市○○路○段一七二號地下室遭竊；李志清該部分竊
    盜犯行，為前案確定判決效力所及，業經臺灣士林地方法院
    檢察署九十三年度偵字第九六二六號為不起訴處分在案），
    竟於九十三年五月間，在臺北縣中和市○○路某處，以新臺
    幣（下同）三萬元之代價，向李志清購買前開紅色自小客車
    ，甲○○於取得前開自小客車後，見該自小客車未懸掛車牌
    ，遂基於行使偽造特種文書之概括犯意，於不詳時間，以一
    萬元之代價，委託與其有共同偽造特種文書犯意聯絡之陳秋
    波代為偽造車牌號碼四七五八—ＧＭ號車牌二面，用以懸掛
    在該紅色自小客車上而行使，甲○○並將該自小客車停放於
    臺北縣新店市○○路九五之二號頂樓停車場。俟於九十三年
    五月底，在臺北縣新店市○○路九五之二號頂樓停車場，甲
    ○○以三萬五千元之代價，委託楊銘鵬轉售該紅色自小客車
    ，楊銘鵬於收受前開懸掛偽造車牌號碼四七五八—ＧＭ號車
    牌之紅色自小客車後，竟於不詳時間，將該紅色自小客車外
    觀烤漆改成黑色，並要求甲○○偽造車牌二面以供行使，甲
    ○○遂與楊銘鵬共同基於承前行使偽造特種文書之概括犯意
    聯絡，先由楊銘鵬在臺北市○○○路靠近錦州街路邊交付一
    萬五千元之代價予甲○○，再由甲○○以一萬元之代價，委
    託與渠等有共同偽造特種文書犯意聯絡之陳秋波偽造車牌號
    碼二九七七—ＨＳ號車牌二面後，楊銘鵬即於翌日在臺北市
    ○○路飛狗巴士客運站領得偽造車牌號碼二九七七—ＨＳ號
    車牌貳面，並將之懸掛於前開自小客車而行使。嗣於九十三
    年六月七日十九時十分許，楊銘鵬在臺北縣土城市○○路三
    號一樓前，為警查獲，並帶同警方前往臺中縣大里市○○路
    旁起獲懸掛偽造二九七七—ＨＳ號車牌二面、烤漆改成黑色
    之前開自小客車一輛及偽造車牌號碼四七五八—ＧＭ號車牌
    二面，因而獲悉上情。（楊銘鵬故買贓物、行使偽造車牌部
    分，業經臺灣板橋地方法院九十四年度簡字第六一號刑事簡
    易判決在案）
二、案經臺灣板橋地方法院檢察署檢察官簽分呈請臺灣高等法院
    檢察署令轉臺灣臺中地方法院檢察署檢察官偵查起訴。
    理    由
一、訊據被告甲○○，對於上揭時地，明知前開自小客車係李志
    清行竊而得之贓物，竟仍予故買之，及連續二次偽造車牌以
    懸掛行使等情，業經坦認屬實，核與楊銘鵬於另案警詢及偵
    查中之供述內容（臺灣士林地方法院檢察署九十三年度偵字
    第五四一一號偵查卷第八至十二頁、第四三至四四頁）相符
    ，並有查獲現場照片八份（臺灣士林地方法院檢察署九十三
    年度偵字第五四一一號偵查卷第十三至十五頁）、被害人李
    振福車籍資料一份（臺灣士林地方法院檢察署九十三年度偵
    字第五四一一號偵查卷第十七頁）、臺灣士林地方法院檢察
    署九十三年度偵字第九六二六號不起訴處分書一份、臺灣板
    橋地方法院九十四年度簡字第六一號刑事簡易判決一份在卷
    可稽，被告自白供述與現有事證相符，應堪置信。本件事證
    已臻明確，被告犯行，洵堪認定。
二、論罪科刑之依據：
（一）查被告行為後，刑法於九十四年二月二日修正公布，於九
      十五年七月一日生效施行，其中刪除刑法第五十六條，修
      正刑法第二條、第二十八條、第三十三條、第五十五條規
      定。按行為後法律有變更者，適用行為時之法律，但行為
      後之法律有利於行為人者，適用最有利於行為人之法律，
      現行刑法第二條第一項定有明文。此條規定乃與刑法第一
      條罪刑法定主義契合，而貫徹法律禁止溯及既往原則，係
      規範行為後法律變更所生新舊法律比較適用之準據法，是
      刑法第二條本身雖經修正，但因刑法第二條係屬適用法律
      之準據法，本身尚無比較新舊法之問題，應一律適用裁判
      時之現行刑法第二條規定以決定適用之刑罰法律，合先敘
      明。
（二）又以本次刑法修正之比較新舊法，應就罪刑有關之共犯、
      未遂犯、想像競合犯、牽連犯、連續犯、結合犯，以及累
      犯加重、自首減輕暨其他法定加減原因（如身分加減）與
      加減例等一切情形，綜其全部罪刑之結果而為比較，最高
      法院九十五年五月二十三日著有九十五年度第八次刑庭會
      議決議可資參照。經查：
      １、刑法第三百四十九條第二項故買贓物罪，法定刑得科
          或併科銀元一千元以下罰金；又刑法第二百十六條、
          第二百十二條行使偽造特種文書罪，法定刑得科銀元
          三佰元以下罰金。據修正後刑法施行法增訂第一條之
          一：「中華民國九十四年一月七日刑法修正施行後，
          刑法分則編所定罰金之貨幣單位為新臺幣。九十四年
          一月七日刑法修正時，刑法分則編未修正之條文定有
          罰金者，自九十四年一月七日刑法修正施行後，就其
          所定數額提高為三十倍。但七十二年六月二十六日至
          九十四年一月七日新增或修正之條文，就其所定數額
          提高為三倍」及刑法第三十三條第五款將罰金刑由「
          銀元一元以上」修正為「新臺幣一千元以上，以百元
          計算之」，是依修正後之法律，刑法第三百四十九條
          第二項故買贓物罪所得科處之罰金刑最高為新臺幣三
          萬元、最低為新臺幣一千元，刑法第二百十六條、第
          二百十二條行使偽造特種文書罪所得科處之罰金刑最
          高為新臺幣九千元、最低為新臺幣壹仟元；然依被告
          行為時之刑罰法律，即罰金罰鍰提高標準條例第一條
          前段規定之提高倍數十倍及修正前刑法第三十三條第
          五款規定之罰金最低額一元計算，故買贓物罪之罰金
          刑最高為銀元一萬元、最低額為銀元一元，行使偽造
          特種文書罪之罰金刑最高為銀元三千元、最低額為銀
          元一元，若換算為新臺幣，最高額雖分別與新法同為
          新臺幣三萬元、九千元，然最低額均僅為新臺幣三元
          。因此，比較上述修正前、後之刑罰法律，關於科處
          罰金刑之法律，自以適用被告行為時之法律較有利於
          被告。
      ２、刑法第二十八條共犯之規定，亦於九十四年一月七日
          修正公布，並於九十五年七月一日生效施行，修正前
          之規定為：「二人以上共同實施犯罪之行為者，皆為
          正犯」，修正後之規定則為：「二人以上共同實行犯
          罪之行為者，皆為正犯」，揆諸本條之修正理由係為
          釐清陰謀共同正犯、預備共同正犯、共謀共同正犯是
          否合乎本條規定之正犯要件。而本案被告與陳秋波共
          同偽造車牌之犯行，及與楊銘鵬共同行使偽造車牌之
          犯行，既屬實行犯罪行為之正犯，則適用修正前之刑
          法第二十八條規定論擬，並無不利於被告。
      ３、又刑法第五十六條連續犯之規定，業於九十四年一月
          七日修正刪除，並於九十五年七月一日生效施行。是
          於新法修正施行後，被告之數犯罪行為，即須分論併
          罰。此刪除雖非犯罪構成要件之變更，但顯已影響行
          為人刑罰之法律效果，自屬法律有變更，依新法第二
          條第一項規定，比較新、舊法結果，仍應適用較有利
          於被告之行為時法律即舊法論以連續犯（最高法院九
          十五年度第八次刑事庭會議決議參照）。
      ４、再按被告行為後，刑法第五十五條後段之牽連犯規定
          ，亦於九十四年一月七日經修正刪除，並於九十五年
          七月一日生效施行。是於新法修正施行後，被告所為
          故買贓物犯行、行使偽造特種文書犯行，即須分論併
          罰。比較新舊法之規定，修正後之規定對於被告較為
          不利，依刑法第二條第一項之規定，自應適用行為時
          之法律，即修正前刑法第五十五條後段之規定，從重
          論以一罪，較為有利於被告。
      ５、綜合上述各條文修正前、後之比較，揆諸前揭最高法
          院決議及修正後刑法第二條第一項前段、後段規定之
          「從舊、從輕」原則，自應適用被告行為時之法律，
          即修正前刑法之相關規定及罰金罰鍰提高標準條例第
          一條前段規定，予以論處。
三、按汽車牌照包括號牌及行車執照，為行車之許可憑證，由汽
    車所有人向公路監理機關申請登記，檢驗合格後發給之，道
    路交通安全規則第八條定有明文。故汽車牌照為公路監理機
    關發給，固具有公文書之性質，惟依上開法條之規定，汽車
    牌照僅為行車之許可憑證，自屬刑法第二百十二條所列之特
    許證之一種（參照最高法院63年台上字第1550號判例意旨）
    。核被告所為，係犯刑法第三百四十九條第二項之故買贓物
    罪、第二百十六條、第二百十二條之行使偽造車牌罪。（被
    告所犯刑法第二百十六條、第二百十二條之行使偽造車牌部
    分，雖未據起訴，然起訴書事實欄中業已載明，並經公訴檢
    察官當庭具狀補充，應為起訴效力所及，本院自得併予審理
    。）被告與陳秋波就前開偽造車牌犯行、被告與楊銘鵬就前
    開行使偽造車牌犯行間，有犯意聯絡及行為分擔，分別為共
    同正犯。又被告偽造車牌後復持以行使，其偽造之低度行為
    應為行使之高度行為所吸收，不另論處。而被告先後二次行
    使偽造車牌之犯行，均在新修正之刑法生效施行前，其時間
    緊接，手段同一，所觸犯犯罪構成要件相同之罪名，顯係基
    於概括犯意而為之，為連續犯之裁判上一罪關係，應依修正
    前刑法第五十六條之規定，論以一罪，並加重其刑。至於被
    告所犯故買贓物罪與連續行使偽造車牌罪，均在新修正之刑
    法生效施行前，其二者間，有方法結果之牽連關係，為牽連
    犯之裁判上一罪關係，應依修正前刑法第五十五條之規定，
    從一重之故買贓物罪論處。爰審酌被告故買贓物之行為，助
    長行竊者之銷贓管道，造成社會風氣之敗壞，且被告於故買
    贓物後，為方便轉售圖利，竟圖以偽造車牌之方式，以求掩
    飾贓物之情，逃避員警查緝，誠屬可議，惟因被告犯罪後業
    經坦承犯行，且供出行竊者之資訊因而查獲等一切情狀，認
    為公訴人具體求處有期徒刑七月，稍嫌過重，茲量處如主文
    所示之刑，並諭知易科罰金之折算標準。
四、另按，被告行為後，刑法第四十一條業於九十四年二月二日
    修正公布，並自九十五年七月一日生效施行，修正前之刑法
    第四十一條第一項前段規定：「犯最重本刑為五年以下有期
    徒刑以下之刑之罪，而受六個月以下有期徒刑或拘役之宣告
    ，因身體、教育、職業、家庭之關係或其他正當事由，執行
    顯有困難者，得以一元以上三元以下折算一日，易科罰金。
    」，依修正前之罰金罰鍰提高標準條例第二條前段〈現已刪
    除〉規定，就其原定數額提高為一百倍折算一日，則本件被
    告行為時之易科罰金折算標準，應以銀元三百元折算一日，
    經折算為新臺幣後，應係以新臺幣九百元折算為一日；惟九
    十五年七月一日生效施行之現行刑法第四十一條第一項前段
    則規定：「犯最重本刑為五年以下有期徒刑以下之刑之罪，
    而受六個月以下有期徒刑或拘役之宣告者，得以新臺幣一千
    元、二千元或三千元折算一日，易科罰金。」，比較修正前
    、後之易科罰金折算標準，係以九十五年七月一日修正施行
    前之規定，較有利於受刑人，依刑法第二條第一項前段之規
    定，自應適用被告行為時即修正前刑法第四十一條第一項前
    段之規定，定其易科罰金之折算標準。
五、扣案之偽造車牌號碼二九七七—ＨＳ號車牌二面，係屬楊銘
    鵬所有供與被告共犯行使偽造車牌罪所用之物，爰依刑法第
    三十八條第一項第二款之規定，併予諭知沒收。至於扣案之
    偽造車牌號碼四七五八—ＧＭ號車牌二面，雖係被告因偽造
    所得之物，惟經被告委託轉售而行使交付予楊銘鵬持有，已
    非被告所有，自無從併予諭知沒收，附此敘明。
據上論斷，應依刑事訴訟法第二百七十三條之一第一項、第二百
九十九第一項前段，刑法第二條第一項前段、第三百四十九條第
二項、第二百十六條、第二百十二條、第三十八條第一項第二款
、修正前刑法第二十八條、第五十六條、第五十五條、第四十一
條第一項前段，罰金罰鍰提高標準條例第一條前段、修正前罰金
罰鍰提高標準條例第二條，現行法規所定貨幣單位折算新臺幣條
例第二條，判決如主文。
中    華    民    國    95    年    8     月    4     日
                  刑事第五庭    法  官  巫淑芳
上正本證明與原本無異。
如不服本判決，應於送達後十日內向本院提出上訴狀（須附繕本
），上訴於臺灣高等法院臺中分院。
                                書記官  王麗麗
中    華    民    國    95    年    8     月    4     日
附錄論罪科刑法條：
中華民國刑法第349條：
收受贓物者，處三年以下有期徒刑、拘役或五百元以下罰金。
搬運、寄藏、故買贓物或為牙保者，處五年以下有期徒刑、拘役
或科或併科一千元以下罰金。
因贓物變得之財物，以贓物論。
中華民國刑法第216條：
行使第二百十條至第二百十五條之文書者，依偽造、變造文書或
登載不實事項或使登載不實事項之規定處斷。
中華民國刑法第212條：
偽造、變造護照、旅券、免許證、特許證及關於品行、能力服務
或其他相類之證書、介紹書，足以生損害於公眾或他人者，處一
年以下有期徒刑、拘役或三百元以下罰金。


司法院資訊處製作；財團法人民間司法改革基金會備份。
